【裁判字號】    88,上易,2206
【裁判日期】    890419
【裁判案由】    違反著作權法
【裁判全文】
臺灣高等法院臺中分院刑事判決          民國八十八年度上易字第二二○六號
    上  訴  人  臺灣彰化地方法院檢察署檢察官
    被      告  丁○○
    選任辯護人  陳修義
右上訴人因被告違反著作權法案件，不服台灣彰化地方法院中華民國八十八年六月十
二日第一審判決（民國八十八年度易字第三八號，起訴案號：台灣彰化地方法院檢察
署民國八十七年度偵字第九八七八號），提起上訴，本院判決如左：
    主      文
上訴駁回。
    理      由
一、本案經本院審理之結果，認第一審判決以被告丁○○犯罪不能證明，予以諭知無
    罪，並無不當，應予維持，並引用第一審判決書記載之理由（如附件）。
二、檢察官上訴意旨係稱：原審認被告犯罪不能證明，判處被告無罪，固非無見。惟
    查告訴人並未將系爭「買醉」等五首歌曲之公開演出權，授權中華民國著作權人
    協會管理，是被告雖取得前開協會之公播證，仍不得就系爭歌曲予以公開播放，
    況被告為專業經營卡拉ＯＫ，仍知悉所播放之前開歌曲，有侵害告訴人之著作權
    ，是被告確有侵害告訴人著作權之犯意及行為，其犯嫌事證明確，原審認事用法
    ，顯有違誤，茲據告訴人美華公司具備理由，狀請提起上訴，經核所請非顯無理
    由，爰附原狀，依刑事訴訟法第三百四十四條第二項提起上訴云云。
三、按犯罪事實應依證據認定之，無證據不得推定其犯罪事實。又不能證明被告犯罪
    者，應諭知無罪之判決，刑事訴訟法第一百五十四條、第三百零一條第一項分別
    定有明文。又認定不利於被告之事實，須依積極證據，苟積極證據不足為不利於
    被告事實之認定時，即應為有利於被告之認定，更不必有何有利之證據；認定犯
    罪事實所憑之證據，雖不以直接證據為限，間接證據亦包括在內，然無論直接或
    間接證據，其為訴訟上之證明，須於通常一般之人均不致有所懷疑，而得確信其
    為真實之程度者，始得據為有罪之認定，倘其證明尚未達到此一程度，而有合理
    之懷疑存在時，事實審法院復已就其心證上理由予以闡述，敘明其如何無從為有
    罪之確信，因而為無罪之判決，尚不得任意指為違法，此最高法院三十年上字第
    八一六號、七十六年臺上字第四九八六號分別著有判例可資參照。經查告訴人美
    華公司與點將家公司就上開五首歌曲是否均享有著作權，二者之著作財產權權利
    內容及範圍是否相同，頗有爭執，此迭據證人即點將家公司法務人員己○○、孫
    立言，華倫公司之委任人黃復眾，暨告訴代理人戊○○律師在本院爭執不休，並
    提出相關契約等證明文件為憑。是其間孰是孰非，事涉專業判斷，誠非一般大眾
    所可完全理解。而本件甲○○所出讓之「新新人類ＰＵＢ」，包括點將家公司出
    品之伴唱機，該機內原即錄有包括系爭「買醉」等五首歌曲在內之三、四千首歌
    曲，點將家公司並將其曲名、編號印刷於點歌簿內，並於點歌簿之下方記載著作
    權登記字號，該公司人員並宣稱上開伴唱機內之歌曲均享有合法著作權，並派員
    在該店內裝置投幣點歌機，供客人自由點唱等情，凡此迭據證人甲○○、壬○○
    、辛○○於原審及本院指證甚詳，而辛○○係受讓於甲○○後，隔十一個月再交
    予本件被告經營，雖為該店裝置點唱投幣機之壬○○曾向甲○○告知應購買公播
    證，惟甲○○於轉賣予辛○○時，乃以籠統之方式點交，並未一一加以點交說明
    ，凡此亦據證人壬○○、甲○○及辛○○在本院證述明確。參以點將家公司於該
    店裝置點唱投幣機後，確陸續寄交該店新磁卡，供該店輸入系爭電腦伴唱機之內
    ，迨警方於八十七年十月二十日至上開ＰＵＢ後，點將家公司始於八十七年十一
    月下旬寄送該公司於同年月十九日印製之「未加入仲介團體之歌曲明細表」予被
    告，通知系爭「買醉」等五首歌曲該公司未享有著作權，此有點將家公司寄送之
    磁片，「未加入仲介團體之歌曲明細表」等在卷可稽，並據證人蕭加宇在原審結
    證屬實，是被告所辯其因以上各情認有權使用上開電腦伴唱機，而無侵害告訴人
    著作權之不法犯意，至堪採信，原審因而諭知被告無罪，並無不當，檢察官仍執
    前詞，指摘原判決不當，為無理由，應予駁回。
四、據上論斷，應依刑事訴訟法第三百六十八條、第三百七十三條，判決如主文。
本案經檢察官乙○○到庭執行職務。
中      華      民      國    八十九     年      四       月    十九    日
                                  臺灣高等法院臺中分院刑事第五庭
                                        審判長法  官  朱      樑
                                              法  官  郭  同  奇
                                              法  官  江  錫  麟
右正本證明與原本無異。
不得上訴。
                            書記官  呂  淑  芬
中      華      民      國    八十九     年      四       月    二十    日
                                                                        Ｑ
台灣彰化地方法院刑事判決                            八十八年度易字第三八號
    公  訴  人  臺灣彰化地方法院檢察署檢察官
    被      告  丁○○  男二十九歲（民國○○○年○月○○○日生）
                        住彰化縣埔心鄉○○村○○○路九八號
                        身分證統一編號：Ｚ000000000號
    選任辯護人  陳修義律師
右列被告因違反著作權法案件，經檢察官提起公訴（八十七年度偵字第九八七八號）
，本院判決如左：
    主      文
丁○○無罪。
    理      由
一、本件公訴意旨略以：被告丁○○係彰化縣員林鎮○○街十三號「新新人類ＰＵＢ
    」之負責人，基於概括之犯意，明知其店內供客人點唱歌曲之「點將家電腦點歌
    系統」伴唱機中之曲名：「買醉」、「一代女皇」、「為什我的真換來我的疼」
    、「愛我的人和我愛的人」、「無情的雨無情的你」（下稱「買醉」等五首歌曲
    ）之歌曲，均係丙○○○股份有限公司（下簡稱美華公司）發行享有視聽著作財
    產權，丁○○竟未經美華公司視聽著作財產權人之授權同意，自民國八十七年十
    月初起，至同年十月二十日止，在前揭處所，擅自將上開美華公司享有著作財產
    權之五首歌曲，以公開播送之方式播放予不特定之顧客觀賞伴唱，侵害美華公司
    之視聽著作財產權。嗣於八十七年十月二十日下午六時，在前揭處所，為警查獲
    ，並扣得點將家點歌單三張及前開電腦伴唱系統一組（由被告保管中）。因認被
    告涉有著作權法第九十二條之罪嫌。
二、按犯罪事實應依證據認定之，無證據不得推定其犯罪事實，又不能證明被告犯罪
    者，應諭知無罪之判決，此於刑事訴訟法第一百五十四條及同法第三百零一條第
    一項分別定有明文。訊據被告堅決否認上開被訴犯行，辯稱上開「新新人類ＰＵ
    Ｂ」係被告之二嫂辛○○，於八十五年十一月十八日，以新台幣（下同）三十五
    萬元代價，自前手甲○○頂讓而來，因被告患小兒麻痺症，行動不便，謝佳蓉乃
    於八十七年十月間將該店交由被告管理，而於甲○○向「點將家企業股份有限公
    司」（下簡稱「點將家公司」）購買電腦伴唱機時，該伴唱機內即錄有包含「買
    醉」等五首歌曲在內之三、四千首歌曲，「點將家公司」並將曲名、編號印於點
    歌簿上，並於附贈之點歌簿下方記載著作權字號，且該公司人員宣稱上開電腦伴
    唱機系列之歌曲，均有合法著作權，且可購買磁卡，輸入新歌，授權被告經營之
    ＰＵＢ播放，且派員至店內裝置投幣點歌機，供客人點唱，被告衡情深信不疑，
    斷無可能知悉上開五首歌曲會侵害告訴人之著作權，而本案為警查獲後，點將家
    公司始於同年十一月十九日寄送「未加入仲介團體之歌曲明細表」予被告，通知
    「買醉」等五首歌曲該公司未享有著作權，被告僱用之店長蕭加宇乃將無著作權
    之歌曲之點歌單予抽出，並從點歌簿除名，堪信被告當時確實不知上開歌曲「點
    將家公司」未取得著作權之事實，被告實無侵害著作權犯意等語。
三、按公訴人認被告涉有犯著作權法第九十二條之罪嫌，係以被害人美華公司之指訴
    ，且上開歌曲係被害人享有之著作，有內政部著作權登記簿謄本、授權書正本、
    行政院新聞局錄影節目審查合格證明書影本為證，並有扣案點歌單及電腦伴唱機
    （暫為被告保管）為憑。另參諸本國著作權法係採創作主義，施行已久，被告又
    係以經營俱樂部為業，在公開場所播放歌曲供客人點唱，自應詳查所公開播放之
    歌曲是否經著作權人授權同意等，資為依據。按「買醉」等五首歌曲，固屬告訴
    人享有之著作權，然著作權法第九十二條之以公開播放方式，侵害他人之著作權
    ，仍需有犯罪之認識及故意。本案被告辯稱自前手甲○○頂讓而經營「新新人類
    ＰＵＢ」，含「點將家公司」之伴唱機，該伴唱機內即錄有包含「買醉」等五首
    歌曲在內之三、四千首歌曲，「點將家公司」並將曲名、編號印於點歌簿上，並
    於附贈之點歌簿右下方記載著作權登記0000000之情節，業據甲○○到庭證述無
    誤，且有伴唱機保證卡一紙、老舊之點歌簿為憑，且證人壬○○於本院證稱：「
    印象是在該ＰＵＢ前好幾手名稱叫甲子園時，前來裝置該電腦伴唱機，歌曲中若
    有未加入仲介團體者，需另行支付費用，取得公開播放證，才能播放」等語。又
    被告可向「點將家公司」購買新歌磁卡，輸入電腦伴唱機，亦有被告提出之已消
    磁之磁卡一片可佐證。次查，本件告訴代理人庚○○於八十七年十月廿日會同警
    方持搜索票搜索被告經營之ＰＵＢ後，「點將家公司」始於同年十一月下旬寄送
    「未加入仲介團體之歌曲明細表」予被告，通知「買醉」等五首歌曲該公司未享
    有著作權，被告僱用之店長蕭加宇並將無著作權之歌曲之點歌單予抽出，並從點
    歌簿刪除情事，有上開「未加入仲介團體之歌曲明細表」、點歌簿為憑，堪信被
    告當時確實不知上開歌曲係未加入仲介團體之歌曲，且深信其自前手經營ＰＵＢ
    時，有權使用電腦伴唱機之事實，於客觀上實難認被告有犯罪之認知及故意。又
    據「點將家公司」函覆本院稱：「本公司與美華公司均係被詞曲作者授權使用，
    美華公司使用於單曲伴唱帶，本公司使用於電腦MIDI，僅使用之方式不同而已。
    」，則被告既非使用單曲伴唱帶，而係使用其認為合法權益之「點將家公司」發
    行之伴唱機，播放歌曲，並陸續購買新磁卡，灌輸新曲，實難認有侵害告訴人著
    作權可言。此外，復查無其他積極證據足資證明被告有何上開犯行，揆諸首開說
    明，被告犯罪不能證明，自應為無罪之諭知。
據上論斷，應依刑事訴訟法第三百零一條第一項，判決如主文。
本案經檢察官陳家美到庭執行職務。
中      華      民      國    八十八      年    六      月    廿二      日
                                      臺灣彰化地方法院刑事第二庭
                                          法      官  王  鏡  明
右正本證明與原本無異。
如不服本判決，應於判決送達後十日內向本院提出上訴狀( 須附繕本 )。
告訴人或被害人對於判決如有不服具備理由請求檢察官上訴者，其上訴期間之計算係
以檢察官收受判決正本之日期為準。
                                          法院書記官  李  福  源
中      華      民      國    八十八      年    六      月    廿四      日


司法院資訊處製作；財團法人民間司法改革基金會備份。
